臺灣高等法院刑事判決　　　　　　　 100年度上易字第2468號
上　訴　人　臺灣板橋地方法院檢察署檢察官
被　　　告　吳華孚
上列上訴人因被告毀損案件，不服臺灣板橋地方法院100 年度易
字第2639號，中華民國100 年9 月6 日第一審判決（聲請簡易判
決處刑案號：臺灣板橋地方法院檢察署100 年度偵字第10430 號
，原審簡易庭認不宜依簡易程序處刑，而由原審改依通常程序審
理），提起上訴，本院判決如下：
    主  文
上訴駁回。
    理  由
一、公訴意旨略以：被告吳華孚與蔡水添係鄰居關係。被告吳華
    孚於民國100 年2 月19日18時許，因不滿蔡水添將車牌號碼
    為1266-PC 號自用小客車停放在其位在新北市○○區○○路
    150 巷9 弄17號停車格內，竟基於毀損之故意，自其住處持
    木棍1 支，敲打蔡水添自小客車後保險桿及引擎蓋之鋼板，
    致蔡水添前開車輛後保險桿鋼板刮傷及引擎蓋之鋼板凹陷，
    且致前開車輛之行李廂後門之烤漆刮傷致令不堪用，足生損
    害於蔡水添。嗣經蔡水添發覺有異，向該里里長調閱路邊監
    視器，始查悉上情。因認被告犯有刑法第354 條毀損罪嫌云
    云。
二、按犯罪事實應依證據認定之，無證據不得認定犯罪事實；又
    不能證明被告犯罪者，應諭知無罪之判決，刑事訴訟法第15
    4 條第2 項、第301 條第1 項分別定有明文。又刑事訴訟上
    證明之資料，無論為直接或間接證據，均須達於通常一般之
    人均不致有所懷疑，而得確信其為真實之程度，始得據為有
    罪之認定，若其關於被告是否犯罪之證明未能達此程度，而
    有合理懷疑之存在，致使無從形成有罪之確信，根據「罪證
    有疑，利於被告」之證據法則，即不得遽為不利被告之認定
    ，亦有最高法院76年台上字第4986號判例可稽。其以情況證
    據（即間接證據）斷罪時，尤須基於該證據在直接關係上所
    可證明之他項情況事實，本乎推理作用足以確證被告有罪，
    方為合法，不得徒憑主觀上之推想，將一般經驗有利被告之
    其他合理情況逕予排除，此觀諸最高法院32年上字第67號判
    例意旨亦彰彰甚明。再按告訴人之告訴，係以使被告受刑事
    訴追為目的，是其陳述是否與事實相符，仍應調查其他證據
    以資審認，最高法院52年台上字第1300號著有判例可資參照
    。
三、本件公訴人指控被告吳華孚涉有毀損罪嫌，無非係以被告坦
    承有持木棍敲打前揭車輛後保險桿，且經告訴人蔡水添指證
    明確，並有現場監視器翻拍照片2 張及現場暨車損照片14張
    等為其論據。訊據被告固不否認案發時間有持木棍敲打告訴
    人車輛後保險桿一下之事實，但堅決否認有毀損犯行，辯稱
    ：案發當天，因告訴人車輛佔用伊家門口產權屬於伊之停車
    位，才拿1 枝木棍出門，只有由下而上揮打告訴人車輛的後
    保險桿一下，但沒有造成任何痕跡，車子警報器就響了，其
    他部分沒有敲，伊目的要讓警報器響，讓車主把車開走，並
    沒有走到車子的前面或旁邊，絕未毀損被告車子等語。
四、經查：
  (一)依告訴人蔡水添於100 年2 月23日警局初訊時供稱：「我所
    有之自小客1266-PC 當時停於樹林區○○路150 巷9 弄17號
    前於100 年2 月19日19時50分許要去開車時，吳華孚就跑出
    來跟我理論，說我的車沒放電話，我說有放並報位置給他看
    ，吳華孚就說我的車停在他的停車位，以致他沒位置停，還
    要花100 元去停車場停車，我就對他說100 元我幫他出沒關
    係，但他不願意拿，還一直發脾氣說我都沒留聯絡方式，而
    且還擋住我的車不讓我離開，經過約十幾分鐘我才離開。回
    去後隔天（2 月20日）才發現引擎蓋有被毀損痕跡，我認為
    應該是吳華孚所為…」、「引擎蓋有大約30公分被棍子打凹
    陷的痕跡」（見偵卷第5 頁反面），可見告訴人蔡水添並未
    親眼目睹其所有之自小客車遭人毀損，其指認遭被告毀損，
    純出於其個人之臆測，已難遽採。而觀之其庭呈附卷之車輛
    受損照片，顯示其車引擎蓋凹痕甚大，車體烤漆部分亦刮痕
    累累，明顯且斑斑可見，衡諸一般事理，其既因與被告為停
    車問題而發生爭執，當會注意車輛有無遭其破壞，詎其竟未
    當場發現而須迨翌日始行發現，有悖事理；參之告訴人車輛
    持續使用中，此為告訴人所不否認，而使用中之車輛，外表
    易遭毀損，本案於案發後4 日告訴人始檢具照片提告，亦難
    排除其車輛之刮痕及凹陷絕無其他因素介入造成，據此，亦
    不能直指上揭毀損為被告所為。
  (二)就公訴意旨所指被告毀損告訴人上開車輛後保險桿致鋼板刮
    傷部分，被告雖坦認有敲打告訴人上開車輛後保險桿一下，
    但自始否認有何毀損故意，並謂其目的祇是要讓警報器響，
    讓車主把車開走，核與其警詢、偵訊（見偵卷第3 頁反面、
    第22頁）中供述前後一貫，亦與事理無違，尚非不可採信。
    況查，告訴人之車輛後保險桿係黑色塑膠所製，並非鋼板，
    亦無烤漆一節，業經告訴人供明（見原審易字卷第15頁），
    並有該車輛照片2 幀在卷可查（見原審簡字卷第24頁），何
    來肇致鋼板刮傷？參以告訴人於原審審理中已再明確證稱：
    保險桿的部分沒有很嚴重，還可以用，所以我不針對這個部
    分等語甚明（見原審易字卷第15頁反面），是公訴意旨認本
    件被告毀損告訴人車輛後保險桿致其鋼板刮傷一節，實有可
    議，難以採信。
  (三)原審將被告所提出之光碟片置入電腦播放勘驗，係上開路段
    9 弄之監視器畫面，告訴人之車輛因係位於畫面右方，未能
    於畫面中顯示，畫面顯示被告持木棍1 支，站立於畫面之最
    右方，應係告訴人車輛之後方，被告於上開畫面中均站立活
    動於畫面之右方，最後走入家門，並未攝得被告向右方走出
    畫面之情形，有原審勘驗筆錄在卷可稽（見原審易字卷第17
    頁）。本院為慎重起見，再當庭勘驗存卷之現場監視器錄影
    光碟結果：「1.編號FILE0002，畫面開始24秒，被告出現，
    撐1 把傘，2 、3 秒之後離開，被告離開後，第48秒被告再
    度出現，告訴人車輛不在畫面裡面。2.編號FILE0003，第4
    秒告訴人車輛出現，第8 秒被告出現在車輛旁邊，被告手上
    無持物品。3.編號FILE0005，第9 秒，被告出現手持木棍1
    根，站在家門前走來走去，第37秒時被告進入屋內，消失於
    畫面。」（見本院卷第34頁），可見被告僅在畫面內右方活
    動數秒，最後即走入家門，並未發現被告有持物品敲打告訴
    人車輛車體之畫面，是告訴人之指述，殊乏實據。
  (四)據上以觀，參互印證，本件告訴人之指證既不明確，又無其
    他積極事證足以證明被告確有毀損之行為，自難遽以該罪相
    繩。
五、綜上，檢察官所舉證據既不能使本院獲有被告有罪之心證，
    ，此外，本院復查無其他積極證據足資證明被告有何公訴人
    所指之犯行，揆諸首開說明，因不能證明被告犯罪，自應為
    其無罪之諭知。原審基此判決被告無罪，核無不合，檢察官
    上訴意旨猶執陳詞指摘原判決不當，非有理由，應予駁回。
據上論斷，應依刑事訴訟法第368 條，判決如主文。
本案經檢察官陳玉珍到庭執行職務。
中    華    民    國   100    年    12    月    8     日
                  刑事第四庭審判長法  官  陳筱珮
                                  法  官  孫惠琳
                                  法  官  楊貴雄
以上正本證明與原本無異。
不得上訴。
                                  書記官  廖純瑜
中    華    民    國   100    年    12    月    8     日